臺灣板橋地方法院交通事件裁定　　　　　　　　 九十一年度交聲字第一三二九號
　　原處分機關　臺北市交通事件裁決所
　　異　議　人　乙○○　男　二十八歲（民國六十二年十月十八日生）
右列異議人即受處分人因違反道路交通管理處罰條例案件，對原處分機關於九十一年
七月二十六日所為之北市裁三字第駕裁二二－Ｚ00000000號裁決處分（原舉
發案號：內政部警政署國道公路警察局九十一年六月四日公警局交字第Ｚ00000
000號），聲明異議，本院裁定如左：
    主  文
異議駁回。
    理  由
一、本件異議意旨略以：異議人即受處分人乙○○於民國九十一年六月四日下午五點
    二十分，在中山高南四十八點七公里，經內政部警政署國道公路警察局舉發異議
    人行經交流道出口之槽化線，亦即不依規定任意變換車道，而本案僅憑員警目睹
    舉發，並未提出任何科學之證據，且警車一般皆裝有錄影器材，本案亦未提出任
    何錄影存證，足以證明異議人有何任意變換車道之違規事實，實則異議人並無跨
    越槽化線，乃係行使外側車道，在距離槽化線十至二十公尺處即慢慢減速，在有
    安全詎離之狀況下，駛入減速車道，為此不服原處分，請求撤銷原處分云云。
二、按汽車駕駛人於高速公路或設站管制之道路，而不遵管制之規定者，處汽車駕駛
    人新臺幣三千元以上六千元以下罰鍰。另汽車駕駛人有違反三十三條者，除依原
    條款處罰鍰外，並記違規點數一點。分別為道路交通管理處罰條例第三十三條、
    第六十三條第一項第一款所明定。次按汽車駛離高速公路主線車道擬進入交流道
    、服務區、休息站時，應先駛入外側車道，再循減速車道逐漸降低速率行駛之。
    又汽車在行駛途中，不得驟然或任意換車道，如欲超越前車或變換車道時，應先
    顯示方向燈告知前後車輛，並保持安全距離及間隔，方得超越或變換車道。高速
    公路交通管制規則第十六條、第十一條亦分別定有明文。
三、經查：異議人於九十一年六月四日下午五時二十分許，駕駛車號：ＣＣ－０九四
    五號租賃小客車，行經中山高南四十八點七公里處，因未依規定先駛入外側車道
    ，再循減速車道行駛，而是行駛於外側車道，至交流道出口槽化線處，未保持安
    全間隔強行插入連貫行駛汽車之中間之違規事實，內政部警政署國道公路警察局
    第一警察隊隊員見狀乃將之攔停稽查之情形，經內政部警政署國道公路警察局第
    一分隊逕行舉發，有內政部警政署國道公路警察局九十一年六月四日公警局交字
    第Ｚ00000000號舉發違反道路交通管理事件通知單可稽，且依證人即舉
    發之員警甲○○於本院調查時證述：當時南崁交流道有回堵二公里，所以我們在
    交流道上維持行車的秩序，異議人從外側車道要下交流道，他沒有循減速車道直
    接從外側車道跨越槽化線，強行駛入連貫的汽車中，．．當時大家在等著下交流
    道，都在減速車道上排隊等著出交流道，根本沒有安全距離讓他插入．．我們警
    車當時停在槽化線上，我們那部車沒有錄影器材，所以沒有錄影照片，我們是親
    眼目睹他跨越槽化線等語甚詳在卷，又依當時南崁交流道回堵二公里之情形下，
    其回堵情形已相當嚴重，衡情欲下交流道之車輛，必定是在減速車道上一輛接著
    一輛排隊等著出交流道，是異議人陳稱係在有安全距離之狀況下駛入減速車道，
    實令人難以置信，且異議人自承其非南崁、桃園一帶之當地居民，乃因洽公才經
    過，對於此路段之情況並不熟悉，是異議人極有可能不知南崁交流道會回堵如此
    嚴重，以致當其看見要出交流道時，已經來不及循減速車道下交流道，而直接從
    外側車道跨越槽化線插入連貫車陣中，是異議人有該違規行為，應堪確信。
四、異議人雖執舉證員警未提出任何科學證據，惟查該舉發機關之舉發行為，乃警察
    機關本於執行公權力專業立場所為舉發，自係合法正當，是知本件員警之舉發行
    為，於警察行政行為上，在無證據證明其有何舉發違誤之情形下，自難逕予否認
    該舉發之合法正當性，否則若謂公務員一切行政行為均需預留證據以證其實，則
    國家行政勢必窒礙難行，且汽車在行駛途中，不得驟然或任意換車道，如欲超越
    前車或變換車道時，應先顯示方向燈告知前後車輛，並保持安全距離及間隔，方
    得超越或變換車道。如未保持安全距離，任意變換車道，即屬違反交通管理之行
    為，應受處罰，要無疑義，因之，本件異議人有前述之違規行為，原處分機關，
    因據上揭裁處，核無違法或不當之處。蓋汽車駕駛人於高速公路駕車插入正在連
    貫行駛汽車之中間，頗具高度危險性，亦屬高速公路上不當之行為，自應依道路
    交通管理處罰條例第三十三條處罰，要無疑義，更屬必要。而警員掣單舉發違反
    道路交通管理處罰條例所列之違規事實，性質上為行政處分，係公務員基於職務
    上權力，依法就特定之具體事件所為具公法上效果之單方行政行為，基於公務員
    為公法上行為具有公信力之原則，該行政處分當可被推定為真正，蓋應受本件交
    通行政罰之行為，僅須違反禁止規定或作為義務，於行為人不能證明自己無過失
    時，即應受處罰，雖異議人陳稱其並無跨越槽化線，其乃行使外側車道，在距離
    槽化線十至二十公尺處即慢慢減速，在有安全距離之狀況下，駛入減速車道，然
    仍應由異議人證明其為無過失者，方始免責。矧舉發員警與異議人又無任何宿怨
    嫌隙，異議人如未有違規行為，員警自無須為之舉發，且異議人既未就執勤警員
    之舉發有誤提出相關證據以供調查，本院經查亦無任何證據足資證明其有捏造事
    實違法取締之情事，則執勤警員本其維護交通秩序、安全職責所為之舉發，自應
    受到合法、正確之推定。綜上所述，異議人空言否認有前開違規行為，復無法舉
    證以實其說，所辯尚難採信。是異議人前揭不依規定任意變換車道之違規事實，
    堪予認定。據上，本件異議為無理由，應予駁回。
五、依道路交通案件處理辦法第十九條，裁定如主文。
中      華      民      國      九十一      年    十    月    二十二    日
                                  臺灣板橋地方法院交通法庭
                                          法  官  吳幸娥
右正本證明與原本無異
如不服本裁定應於送達後五日內向本院提出抗告狀
                                          書記官  洪惠玲
中      華      民      國      九十一      年    十    月    二十二    日
